最高法院刑事判決　　　　　　　　　　　　　　　九十一年度台上字第一三○四號
　　上　訴　人　甲○○
右上訴人因違反毒品危害防制條例案件，不服台灣高等法院中華民國九十年十二月十
三日第二審判決（九十年度上訴字第三四二九號，起訴案號：台灣宜蘭地方法院檢察
署八十八年度偵緝字第三○七號），提起上訴，本院判決如左：
    主  文
原判決撤銷，發回台灣高等法院。
    理  由
本件原判決認定上訴人甲○○（原名陳文將）曾犯妨害自由等罪，經台灣宜蘭地方法
院判處有期徒刑二年三月，於民國八十四年十一月三日執行完畢。猶不知悔改，竟意
圖牟利，於八十八年一月二日晚上八時許，在宜蘭縣冬山鄉○○村○○路四十五巷七
號吳美華住所，將其以每小包（重零點二三公克）新台幣（下同）二百五十元販入之
第二級毒品安非他命，販賣半兩（即十八點七五公克、分成五十包）與吳美華，總價
二萬五千元（價金尚未交付），吳美華將其中一包供己施用後，於同年月五日將其餘
四十九包置於其機車置物箱內攜帶外出，擬販賣與他人施用時為警查獲，並扣得該四
十九包安非他命（毛重三十一點六公克，驗後淨重共二十一點四公克）等情。因而撤
銷第一審判決，改判論處上訴人販賣第二級毒品罪刑（累犯），固非無見。
惟查：(一)、刑事訴訟法第一百五十六條第二項規定，被告之自白，不得作為有罪判決
之唯一證據，仍應調查其他必要之證據，以察其是否與事實相符。其立法意旨乃在防
範被告自白之虛擬致與真實不符，故對自白在證據上之價值加以限制，明定須藉補強
證據以擔保其真實性。又利用非共同被告之共犯之自白或其他不利於己之陳述，為認
定被告犯罪之證據，不特與利用被告自己之自白作為其犯罪之證明同有自白虛偽性之
危險，亦不免有嫁禍於被告而為虛偽供述之危險。故就刑事訴訟法第一百五十六條第
二項之立法意旨觀之，非共同被告之共犯之自白或其他不利於己之陳述，固得作為認
定被告犯罪之證據，但不得作為有罪判決之唯一證據，仍應調查其他必要之證據，以
察其是否與事實相符，亦即仍須有補強證據以擔保該共犯自白之真實性，始得採為斷
罪之依據，並非絕對可由法院自由判斷該共犯之自白或不利於己之陳述之證明力。若
不為調查，而專憑此項供述據為被告犯罪事實之認定，即與上開規定有違。矧犯毒品
危害防制條例第四條第一項至第三項、第十條之罪，供出毒品來源，因而破獲者，得
減輕其刑，該條例第十七條定有明文。則施用或販賣毒品之人，如供出毒品之來源因
而破獲者，即得藉以邀求寬典減輕其刑，為擔保其所為不利於對向共犯之陳述之真實
性，尤應有足以令人確信其陳述為真實之補強證據。又上開所謂共犯，包括任意性共
犯及必要共犯（含對向犯罪之共犯）。本件上訴人始終堅決否認有販賣第二級毒品安
非他命與吳美華，原判決則以吳美華於警訊及第一審偵審中之自白及扣案安非他命四
十九包，認定上訴人有本件之犯行。然查吳美華於警訊時供稱：「我持有之安非他命
是八十八年一月二日二時許向一名綽號『黑將』（指上訴人）之男子以新台幣二萬五
千元購得。」於偵查中供稱：「（安非他命）我是向他（指上訴人）拿，不是買。」
「沒有（約定價錢），是事後講要二萬五千元。」「（多少重？）我沒有量，就是被
查到這一包，是前二天遇到他，跟他講，他於八十八年一月二日晚上八點左右拿去給
我。」「（警訊中）我說一萬五千元（買的）。」（八十八年度偵字第五四六號卷第
四頁、二十三頁、二十四頁）；「八十八年一月二日晚上八點多，陳文將到我家，講
到他有安非他命，我就向他買二萬五千元，是半兩（三十七點五公克）安非他命，…
…他當場交安非他命給我，我沒有秤重量，是他說是半兩。」「他已分裝成四十九小
包，我買來吸用了一包。」（八十八年度偵緝字第三○七號卷第三十九頁背面、四十
頁正面），於第一審供稱：「八十八年一月二日下午八時許在我住處（買安非他命）
。」「他（上訴人）來我家裡，在我聊天中無意間提到我安非他命用完，他（上訴人
）問我是否要買，我用二萬五千元買安非他命，隔天晚上他帶來半兩安非他命。」「
（為何分裝成四十九包？）他拿給我時就這樣，我用過一包。」（第一審卷第十六、
十七頁）等語。有關購買安非他命之情形，究竟是八十八年一月二日晚上交付或是隔
天交付，是半兩還是三十七‧五公克，價錢是二萬五千元或是一萬五千元，前後供述
不一，且扣案安非他命四十九包毛重三十一點六公克，驗後淨重二十一點四公克，亦
與吳美華所供半兩或三十七‧五公克重量不符，其自白之真實性如何？已非全無疑義
而待究明。又吳美華供述上訴人出售安非他命與其施用，如果非虛，其與上訴人即分
別成立施用第二級毒品及販賣第二級毒品罪名，在實體法上具有對向犯罪之必要共犯
關係，為擔保其供述之真實性，依上開說明，自須有足以令人確信吳美華在警訊及第
一審偵審中所供述上訴人之犯罪事實為真實之補強證據，始能採為論處上訴人罪刑之
依據。究竟有何補強證據，原判決亦未詳加調查說明，單憑吳美華之自白為斷罪之基
礎，尚嫌速斷，而難昭信服。(二)、無期徒刑不得加重，刑法第六十五條第一項定有明
文。上訴人所犯販賣第二級毒品罪，依毒品危害防制條例第四條第二項之規定，其法
定本刑為無期徒刑或七年以上有期徒刑，得併科新台幣七百萬元以下罰金。原判決於
依累犯加重其刑時，未將無期徒刑部分除外，併予加重，自有可議。上訴意旨指摘原
判決不當，非無理由，應認有撤銷發回更審之原因。
據上論結，應依刑事訴訟法第三百九十七條、第四百零一條，判決如主文。
中      華      民      國    九十一    年      三      月     十四     日
                              最高法院刑事第三庭
                                  審判長法官  董  明  霈
                                        法官  林  茂  雄
                                        法官  王  居  財
                                        法官  李  伯  道
                                        法官  吳  三  龍
      右正本證明與原本無異
                                              書  記  官
中      華      民      國    九十一    年      三      月     二十     日
